【裁判字號】    99,監,195
【裁判日期】    990628
【裁判案由】    另行選定監護人
【裁判全文】
臺灣臺中地方法院民事裁定               99年度監字第195號
聲  請  人  丁○○
相  對  人  丙○○
法定代理人  甲○○
上列聲請人聲請改定監護人事件，本院裁定如下：
    主  文
改定聲請人為受監護宣告之相對人之監護人。
指定乙○○為會同開具財產清冊之人。
聲請費用新臺幣壹仟元由相對人負擔。
    理  由
一、(一)按民法總則中華民國九十七年五月二日修正之條文施行前
    ，已為禁治產宣告者，視為已為監護宣告；繫屬於法院之禁
    治產事件，其聲請禁治產宣告者，視為聲請監護宣告；聲請
    撤銷禁治產宣告者，視為聲請撤銷監護宣告；並均於修正施
    行後，適用修正後之規定，民法總則施行法第四條第二項定
    有明文。上開民法總則中華民國九十七年五月二日修正之條
    文，業於九十八年十一月二十三日施行。(二)次按有事實足認
    監護人不符受監護人之最佳利益，或有顯不適任之情事者，
    法院得依受監護人、四親等內之親屬、檢察官、主管機關或
    其他利害關係人之聲請，改定適當之監護人，不受第一千零
    九十四條第一項規定之限制；法院依第一千一百零六條之一
    改定監護人時，應同時指定會同開具財產清冊之人，民法第
    一千一百零六條之一第一項、第一千零九十四條第四項分別
    定有明文。前開規定，依民法第一千一百十三條規定，準用
    於成年人之監護。
二、聲請意旨略以：聲請人丁○○（男、七十二年五月十四日生
    、國民身分證統一編號：Ｚ000000000號）為相對
    人丙○○（女、四十六年五月十八日生、國民身分證統一編
    號：Ｚ000000000號）之子。相對人因罹患慢性精
    神分裂症，雖經延醫診治，均不見起色，達精神耗弱狀態，
    蒙鈞院於九十二年十月二十日，以九十二年度禁字第一六五
    號裁定准許宣告為禁治產人。關係人即相對人之原法定監護
    人即相對人之父林輝煌已死亡，關係人即相對人之原法定監
    護人即相對人之母甲○○年屆九十二歲，已無法繼續照料相
    對人及善盡監護之責。爰依民法第一千一百零六條之一之規
    定，聲請改定由聲請人擔任相對人之監護人，另請指定關係
    人即相對人之弟乙○○（男、四十七年十一月七日生、國民
    身分證統一編號：Ｚ000000000號）為會同開具財
    產清冊之人等語。
三、經查：(一)聲請人主張：其為相對人之子，相對人前經本院以
    九十二年度禁字第一六五號民事裁定為禁治產宣告在案等事
    實，業據提出戶籍謄本為證，並有本院九十二年度禁字第一
    六五號民事裁定在卷可稽。則相對人既經為禁治產宣告者，
    應視為已受監護宣告，合先敘明。(二)聲請人主張：相對人經
    本院裁定宣告為禁治人在案，原由關係人林輝煌、關係人甲
    ○○擔任監護人，惟關係人林輝煌已死亡、關係人甲○○年
    屆九十二歲，年事已高，無法繼續擔任相對人之監護人等事
    實，有戶籍謄本在卷可憑，且經聲請人及關係人甲○○到庭
    陳明在卷（見本院九十九年六月二十二日訊問筆錄），堪信
    為真實。準此，足認由關係人甲○○繼續擔任相對人監護人
    ，並不符合相對人之最佳利益，是聲請人聲請改定相對人之
    監護人，並指定會同開具財產清冊之人，為有理由。(三)聲請
    人係相對人之子，有戶籍謄本在卷可稽。且聲請人於本院訊
    問時同意擔任監護人，及關係人乙○○、關係人即相對人之
    兄弟姐妹林素貞、陳林秀霞、王林玉珠、林春田均推定聲請
    人任相對人之監護人，有前開筆錄、親屬團體會議推定監護
    人說明書在卷可憑。本院認由聲請人任監護人，符合受監護
    宣告之人之最佳利益，爰選定聲請人為相對人之監護人。(四)
    關係人乙○○為相對人之弟，且關係人乙○○同意任會同開
    具財產清冊之人，及關係人林素貞、陳林秀霞、王林玉珠、
    林春田均推定關係人乙○○任相對人之會同開具財產清冊之
    人，有前開筆錄、親屬團體會議推定監護人說明書在卷可憑
    ，爰指定關係人乙○○為會同開具遺產清冊之人。
四、依非訟事件法第二十一條第二項，民事訴訟法第九十五條、
    第七十八條，裁定如主文。
中    華    民    國    99    年    6     月    28    日
                   家事法庭   法  官  唐敏寶
以上正本係照原本作成。
如對本裁定抗告須於裁定送達後十日內向本院提出抗告狀，並繳
納抗告費新臺幣一千元。
中    華    民    國    99    年    6     月    28    日
                              書記官  丁文宏

司法院資訊處製作；財團法人民間司法改革基金會備份。
